臺灣高等法院刑事裁定
110年度抗字第2015號
抗   告   人
即聲明異議人  畢可如



上列抗告人因聲明異議案件，不服臺灣新竹地方法院中華民國11
0年11月24日所為110年度聲字第1471號裁定，提起抗告，本院裁
定如下：
    主  文
抗告駁回。                                              
    理  由
一、原裁定意旨略以：抗告人即聲明異議人畢可如（下稱抗告人
    ）於民國108年9月17日凌晨某時許犯施用第一級毒品案件，
    經原審法院於109年1月16日以108年度訴字第985號判決判處
    有期徒刑1年確定，由臺灣新竹地方檢察署（下稱新竹地檢
    署）以109年度執敬字第1264號執行指揮書執行在案，有本
    院被告前案紀錄表、原審法院108年度訴字第985號刑事宣示
    判決筆錄各1份、本案執行之執行指揮書電子檔記錄1紙在卷
    可稽。本案執行所依據原審法院上開判決確定日期係在毒品
    危害防制條例第20條第3項規定修正施行生效日（即109年7
    月15日）之前，依毒品危害防制條例第35條之1第3款規定，
    屬於判決確定尚未執行或執行中之案件，適用修正前之規定
    ，應為合法。從而，原審認應無聲明異議人所指檢察官之執
    行指揮不當或違法情形，其聲明異議為無理由，應予駁回等
    語。
二、抗告意旨略以：抗告人因不服臺灣新竹地方法院之裁定，提
    出抗告乙事。抗告人符合先觀察、勒戒或強制治療之規定，
    毒品危害防制條例於108年12月17日修正，於109年1月15日
    修正公布，並於109年7月15日生效施行，抗告人完全符合規
    定，卻被判刑1年，對抗告人權益受損，聲請給予觀察、勒
    戒處分。因法條模糊不清，許多受刑人均給予觀察、勒戒，
    抗告人卻遭駁回處分，懇請鈞長體諒抗告人之苦，給予觀察
    、勒戒等語。
三、按受刑人或其法定代理人或配偶，以檢察官執行之指揮為不
    當者，得向諭知該裁判之法院聲明異議，刑事訴訟法第484
    條定有明文。所謂「檢察官執行之指揮不當」，係指就執行
    之指揮違法及執行方法不當等情形而言；又判決確定後即生
    效力，檢察官如依確定判決內容為指揮執行，自難指檢察官
    執行之指揮為違法或其執行方法不當；而刑罰之執行，除法
    院之確定判決或定執行刑之確定裁定有違法情事，經非常上
    訴或再審程序，加以撤銷或變更者外，檢察官應依指揮書附
    具之確定裁判書指揮刑罰之執行。從而，於法院之確定裁判
    變更前，檢察官據以執行，其執行之指揮即難認有違法或不
    當（最高法院105年度台抗字第178號裁定意旨參照）。又上
    述條文中所稱「諭知該裁判之法院」，乃指對被告之有罪判
    決，於主文內「實際宣示其主刑、從刑之裁判法院」而言，
    倘其聲明異議係向其他無管轄權之法院為之，其聲請為不合
    法，應由程序上駁回，無從為實體上之審查。
四、經查，抗告人前因施用第一級毒品案件，經原審法院於109
    年1月16日，以108年度訴字第985號判決判處有期徒刑1年確
    定，由新竹地檢署以109年度執敬字第1264號執行指揮書執
    行等情，有本院被告前案紀錄表在卷可查。是以新竹地檢署
    檢察官依據原審法院108年度訴字第985號判決主文所定刑度
    ，指揮執行抗告人前述一年有期徒刑之應執行刑期，並無執
    行之指揮違法或執行方法不當。抗告意旨所陳核係對於已經
    確定之法院判決表示不服之意，應依非常上訴之程序加以救
    濟，此與刑之執行或執行方法有指揮違法或不當情形迥異，
    非屬聲明異議範圍，亦不得以抗告方式為之。抗告人執此主
    張原裁定不當，尚不足採。而毒品危害防制條例於109年1月
    15日修正公布、同年7月15日施行前犯施用第一級毒品罪之
    案件，於修正施行後，判決確定尚未執行或執行中之案件，
    適用修正前之規定，毒品危害防制條例第35條之1第3款定有
    明文，此乃立法者衡酌判決確定後，基於法秩序理念及法安
    定性，原則上不具有溯及既往之效力，抗告人上述判決之裁
    判確定日既為109年1月16日，依照上述說明，自仍應適用毒
    品危害防制條例修正前之規定，而無從使法院諭知公訴不受
    理，並由檢察官聲請重為接受觀察、勒戒處遇裁定之可能。
    是抗告人上述主張係對於法律適用之誤會，尚不足採。原審
    同此認定，因而駁回抗告人之聲明異議聲請，經核並無違誤
    。從而，本件抗告為無理由，應予駁回。
五、應依刑事訴訟法第412 條，裁定如主文。
中　　華　　民　　國　　110 　年　　12　　月　　27　　日
                  刑事第十七庭  審判長法　官  鄭水銓
                                      法　官  沈君玲
                                      法　官  姜麗君
以上正本證明與原本無異。
如不服本裁定，應於收受送達後五日內向本院提出抗告狀。
                                      書記官  許俊鴻
中　　華　　民　　國　　110 　年　　12　　月　　27　　日